臺灣士林地方法院民事判決
111年度訴字第464號
原      告  鄭茜云
被      告  陳泰宏
            張嘉洹
共      同
訴訟代理人  嚴柏顯律師
上列當事人間侵權行為損害賠償事件，本院於中華民國111年6月
17日言詞辯論終結，判決如下：
    主  文
原告之訴及假執行之聲請均駁回。
訴訟費用新臺幣捌仟柒佰元由原告負擔。
   事實及理由
壹、原告主張：
一、原告與被告陳泰宏係於民國94年9月30日在臺北市○○區○○○路
    0段0號「台北僑園飯店」舉行公開儀式結婚，並宴請眾多親
    友，因陳泰宏向原告表示在外負債累累，恐影響婚後生活，
    故兩人未辦理結婚登記，惟依96年5月23日修正前民法第982
    條規定，兩人已履行結婚之公開儀式，並有二人以上之證人
    ，婚姻關係已經成立，並育有二名子女。詎被告張嘉洹明知
    陳泰宏為有配偶之人，竟自102年1月起迄今，與陳泰宏同居
    在新北市○○區○○路0段00號00樓，兩人並共同出遊舉止親密
    ，甚至在臉書上留言「老夫老妻」，陳泰宏於105年1月間尚
    將其不動產信託登記予張嘉洹，其等交往顯然已逾越一般朋
    友相處之分際，嚴重破壞原告與陳泰宏婚姻生活之圓滿安全
    及幸福，原告於110年8月間始查悉上情，被告二人顯係故意
    不法且係以背於善良風俗之方法，侵害原告之配偶身分法益
    ，情節重大，致原告精神上受有痛苦，依民法第184條第1項
    、第185條第1項前段、第195條第3項準用第1項規定，原告
    自得請求被告二人連帶賠償非財產上之損害新臺幣（下同）
    80萬元，為此，提起本訴等語。
二、並聲明：
  ㈠被告二人應連帶給付原告80萬元，及自起訴狀繕本送達之翌
    日起至清償日止，按週年利率5%計算之利息。
  ㈡願供擔保，請准宣告假執行。 　
貳、被告則以：
一、陳泰宏與原告雖於94年間曾經公開宴客，但雙方欠缺結婚真
    意，從未辦理結婚登記，兩人間不具有婚姻關係。
二、陳泰宏係因從事包車旅遊駕駛業務，而與熟悉外國語言之張
    嘉洹在國內、國外合作帶團觀光，兩人僅係同事與朋友關係
    ，並未有任何侵害原告配偶權之行為，又陳泰宏係因向張嘉
    洹借款始將其所有不動產信託登記予張嘉洹，其後經陳泰宏
    之債權人訴請塗銷信託登記，陳泰宏亦已將借款返還予張嘉
    洹，並塗銷信託登記，故原告提起本訴，自無理由等語，資
    為抗辯。
三、並聲明：
　㈠原告之訴駁回。
　㈡如受不利之判決，願供擔保，請准宣告免為假執行。
參、本院之判斷：
一、原告主張其與陳泰宏於94年9月30日結婚，兩人間具有婚姻
    關係，為有理由，論述如下：
  ㈠按96年5月23日修正前民法第982條規定：「結婚，應有公開
    儀式及二人以上之證人。經依戶籍法為結婚之登記者，推定
    其已結婚。」而民法第982條所謂公開儀式，只須結婚當事
    人舉行之禮儀，使不特定人得以共見共聞，認識其為結婚為
    已足（最高法院108年度台上字第769號判決意旨參照）。
　㈡經查：
　⒈原告與陳泰宏未依戶籍法為結婚之登記，此有原告提出之戶
    籍謄本在卷可稽（見本院110年度士司調字第325號卷第17至
    19頁），其等不受結婚之推定。則陳泰宏既否認與原告結婚
    之事實，原告自應就其與陳泰宏曾舉行結婚公開儀式及二人
    以上之證人之事實負舉證責任。
　⒉而原告主張其與陳泰宏於94年9月30日在臺北市○○區○○○路0段
    0號「台北僑園飯店」舉行結婚之公開儀式及二人以上證人
    之事實，業據其提出結婚禮簿、結婚迎娶及喜宴照片、喜帖
    為證（見本院卷㈠第82至120頁、卷㈡第17至61頁）。而依上
    開證據，顯示陳泰宏身著西裝配戴新郎胸花，迎娶身著白紗
    之原告，其後兩人並在上開飯店舉行婚禮，宴請眾多親友，
    親友並致贈禮金給予祝福，是其等舉行之儀式，已足以使不
    特定人得以共見共聞，認識其等為結婚，縱其等未為結婚之
    登記，惟依前揭規定及判決意旨，堪認原告主張其與陳泰宏
    已於94年9月30日結婚，兩人間具有婚姻關係，於法有據，
    自屬可採。陳泰宏仍以前詞辯稱雙方欠缺結婚之真意云云，
    即非可採。
二、原告依民法第184條第1項、第185條第1項前段、第195條第3
    項準用第1項規定，請求被告二人連帶給付80萬元，為無理
    由，論述如下：
  ㈠按因故意或過失，不法侵害他人之權利者，負損害賠償責任
    。故意以背於善良風俗之方法，加損害於他人者亦同；數人
    共同不法侵害他人之權利者，連帶負損害賠償責任；不法侵
    害他人之身體、健康、名譽、自由、信用、隱私、貞操，或
    不法侵害其他人格法益而情節重大者，被害人雖非財產上之
    損害，亦得請求賠償相當之金額。此項規定，於不法侵害他
    人基於父、母、子、女或配偶關係之身分法益而情節重大者
    ，準用之，民法第184條第1項、第185條第1項前段、第195
    條第1、3項固分別定有明文。惟按當事人主張有利於己之事
    實者，就其事實有舉證之責任，民事訴訟法第277條前段定
    有明文。又按侵權行為損害賠償之債，以有損害之發生及有
    責任原因之事實，並二者間有相當因果關係為成立要件，且
    主張侵權行為損害賠償請求權之人，對於侵權行為之成立要
    件應負舉證責任（最高法院110年度台上字第2968號判決意
    旨參照）。
　㈡原告雖以前詞主張被告二人交往逾越一般朋友相處分際，侵
    害其配偶權云云，並提出臉書貼文、光明燈點燈資訊、本院
    108年度訴字第477號民事判決等為證（見本院卷㈠第134至17
    0、258至300、304至338、464至484頁、卷㈡第73至89、101
    、125至131頁）。惟查：
　⒈綜觀上開臉書貼文多為「台灣小太陽旅遊包車」、「Cheng S
    un」、「弓凱洛」、「Sun Small」、「Taligar機場專業接
    送」之旅遊及生活記事、產品推銷貼文，被告二人縱有合影
    並無任何越矩之舉，而他人雖貼文留言「也開心認識嫂子」
    ，然此或為該人之誤認，無從據此認定被告二人在外係以夫
    妻自稱。
　⒉又「Cheng Sun」臉書貼文車輛停放照片，僅能單純證明停車
    之事實，無從證明停車目的及車主前往地點；而陳泰宏縱在
    點燈通訊地址填載被告二人同址，此或為通訊聯絡之便，尚
    難據此推論被告二人即有同居之事實。至於光明燈係用以祈
    福，陳泰宏縱有為張嘉洹點燈，此舉在朋友間亦常有之，難
    謂即有逾越一般男女社交往來之分際。
　⒊而依上開民事判決固顯示陳泰宏於105年1月間曾將其所有不
    動產信託登記予張嘉洹，然不動產信託登記僅係個人資產運
    用管理行為，乃法之所許，並有信託法加以規範，非必僅限
    於配偶或關係親密者始能為之，難謂被告二人間即已逾越一
    般朋友間情誼，侵害原告與陳泰宏間夫妻間共同生活之美滿
    與幸福。
　㈢綜上所述，依原告所提上開證據，實難認定被告二人存有逾
    越結交普通朋友等一般社交行為之不正常往來，其等行為已
    逾社會一般通念所能容忍之範圍，且達破壞原告與陳泰宏婚
    姻共同生活之圓滿安全及幸福之程度，故原告主張被告二人
    故意不法且以背於善良風俗之方法侵害原告之配偶權，尚難
    採信，則其據此依民法第184條第1項、第185條第1項前段、
    第195條第3項準用第1項規定，請求被告連帶給付80萬元，
    即無理由。
三、從而，原告依民法第184條第1項、第185條第1項前段、第19
    5條第3項準用第1項規定，請求被告二人連帶給付80萬元，
    及自起訴狀繕本送達之翌日起至清償日止，按週年利率5%計
    算之利息，為無理由，應予駁回。而原告之訴既經駁回，其
    假執行之聲請，亦失所依附，應併予駁回。
肆、本件事證已臻明確，兩造其餘之攻擊或防禦方法及證據，經
    本院斟酌後，認為均不足以影響本判決之結果，自無一一詳
    予論駁之必要，附此敘明。
伍、本件訴訟費用額確定為8,700元（即第一審裁判費8,700元）
    ，並依民事訴訟法第78條規定，由敗訴之原告負擔。
陸、據上論結，本件原告之訴為無理由，依民事訴訟法第78條，
    判決如主文。
中    華    民    國   111    年    7     月    13    日
                  民事第二庭  法  官  蘇錦秀
以上正本係照原本作成。
如對本判決上訴，須於判決送達後20日之不變期間內，向本院提
出上訴狀。如委任律師提起上訴者，應一併繳納上訴審裁判費。
中    華    民    國   111    年    7     月    13    日
                              書記官  詹欣樺